【裁判字號】    91,訴,268
【裁判日期】    920414
【裁判案由】    毒品危害防制條例
【裁判全文】
台灣苗栗地方法院刑事判決                          九十一年度訴字第二六八號
    公  訴  人  臺灣苗栗地方法院檢察署檢察官
    被      告  乙○○
    選任辯護人  汪團森律師
右列被告因違反毒品危害防制條例案件，經檢察官提起公訴（九十年度偵字第二七０
０號），本院判決如左：
    主  文
乙○○連續轉讓第一級毒品，處有期徒刑伍年捌月，併科罰金新台幣伍拾萬元，罰金
如易服勞役以罰金總額與陸個月之日數比例折算。其轉讓毒品得之金額新台幣陸萬捌
仟元沒收，如全部或一部不能沒收時，追徵其價額或以其財產抵償之。又持有第一級
毒品，處有期徒刑壹年陸月，併科罰金新台幣貳拾萬元，罰金如易服勞役以罰金總額
與陸個月之日數比例折算。扣案之第一級毒品拾捌包（海洛因淨重玖點陸公克、包裝
重伍點貳參公克）、第二級毒品貳拾玖包（安非他命淨重玖拾伍點柒公克）均沒收銷
燬之。應執行有期徒刑柒年，併科罰金新台幣陸拾萬元，罰金如易服勞役以罰金總額
與陸個月之日數比例折算。其轉讓毒品得之金額新台幣陸萬捌仟元沒收，如全部或一
部不能沒收時，追徵其價額或以其財產抵償之。扣案之第一級毒品拾捌包（海洛因淨
重玖點陸公克、包裝重伍點貳參公克）、第二級毒品貳拾玖包（安非他命淨重玖拾伍
點柒公克）均沒收銷燬之。
    事  實
一、乙○○基於轉讓第一級毒品海洛因（下稱海洛因）、第二級毒品安非他命（下稱
    安非他命）之概括犯意，自民國九十年二月間某日起至同年四月間某日止，在苗
    栗縣後龍鎮溪洲里溪洲一六四號居處等地，連續四次，每次均將等同價值約新台
    幣（下同）五千元之海洛因及等同價值約一萬二千元（起訴書誤繕為一萬五千元
    ）之安非他命，以移轉持有方式，交付甲○○以供其不法施用。嗣經警於同年五
    月二日十六時許，在台中市○○路○段六七二號十六樓之十五號查獲甲○○持有
    海洛因及安非他命等物，經甲○○供稱該海洛因及安非他命，係取得於後龍鎮溪
    洲里溪洲一六四號之乙○○後，再經警於同年月十日十四時許，在上開處所當場
    查獲乙○○持有海洛因十八包（淨重九、六公克、包裝重五、二三公克）、安非
    他命二十九包（安非他命五大包、二十四小包，淨重九十五、七公克）及乙○○
    對外聯絡之行動電話二支（0000000000、0000000000號）
    ，經檢視其始悉上情。
二、案經臺灣臺中地方法院檢察署呈由臺灣高等法院臺中分院檢察署檢察長核轉臺灣
    苗栗地方法院檢察署檢察官偵查起訴。
    理  由
一、訊據被告乙○○就上開扣案海洛因及安非他命係於其身上被起獲之事實，固供認
    不諱，惟矢口否認有販賣或持有海洛因、安非他命犯行，辯稱：扣案之海洛因及
    安非他命及二支行動電話，均係蔡祝喜（乙○○之堂叔，已於九十年八月一日死
    亡，經檢察官另為不起訴處分確定）所寄放，伊不知蔡祝喜寄放之物為毒品云云
    。惟查：
（一）甲○○自九十年二月間某日起至同年四月間某日止，連續四次，每次均向被告
      「購買」海洛因五千元、安非他命一萬二千元一節，業據甲○○於警詢及本院
      審理中指陳在卷；又本件查獲經過，係因台中縣警察局和平分局刑事組先行查
      獲甲○○持有海洛因及安非他命，經甲○○供稱：該海洛因及安非他命係以其
      使用之0000000000號行動電話，與被告所使用之00000000
      00號、0000000000號及0000000000號三支行動電話聯
      繫，議妥購買之數量及價額後，在後龍鎮溪洲里一六四號處與被告完成交易等
      語，始經警依甲○○之供述，於九十年五月十日下午一時三十分許，持搜索票
      前往上址搜索。被告因警察敲門，發現是警察前來，立即將原擱置於床頭上之
      毒品，迅速藏放於其內褲中，惟因警方業從門上之窗戶目睹上情，乃請求被告
      自動交出而經被告拒絕，始將被告轉送至台中縣警察局女警隊，經由女警從被
      告身上取出扣案之毒品，並扣得被告所持有之之0000000000、00
      00000000號行動電話二支等情，亦經被告於偵查及審理中供認屬實，
      復有搜索票影本、搜索扣押筆錄、和平分局刑事組職務報告各一紙附卷可稽，
      核與甲○○於警詢中指陳購買毒品之地點及被告持用行動電話等內容均屬相符
      。又扣案之毒品海洛因，經法務部調查局鑑定結果為「送驗白粉十八包，均含
      有第一級毒品海洛因成份，合計淨重九、六０公克，包裝重五、二三公克，純
      度14.08%，純質淨重一、三五公克」，有法務部調查局00000000號鑑
      定通知書一紙在卷可憑；而送驗之安非他命，亦經內政部警政署刑事警察局取
      樣鑑定結果，確為第二級毒品安非他命，亦有內政部警政署刑事警察局九十一
      年十月十六日刑鑑字第０九一０二二一三０五號函附卷可考，堪認扣案之物確
      為毒品危害防制條例所規定之第一級、第二級毒品無訛。
（二）被告雖辯稱扣案之毒品係蔡祝喜所寄放，且不知其內之物為毒品云云，蔡祝喜
      於查獲被告當日，在台中縣警察局和平分局刑事組亦供承，扣案之毒品確係其
      所有，於五月八日十二時許寄放於被告住所云云。惟參以：
    被告於警詢中供稱：被告蔡祝喜於五月九日夜間十二時許，攜至其現住處交其
      保管云云，與蔡祝喜警訊中供稱係於五月八日十二時許（未指明係中午或夜間
      ）交予被告保管一節，於時間上即顯有不同。按蔡祝喜因於偵查中死亡，故本
      院無從就其所述交付被告保管究竟係中午十二時或夜間十二時予以辨明，然衡
      以常情，被告及蔡祝喜二人為上開警訊筆錄之時間均為五月十日，距五月八日
      、九日，時間甚短，尤以被告係於五月十日下午一時三十分許被查獲，同日晚
      間六時為警訊筆錄；蔡祝喜係於一小時後之同日七時許為警訊筆錄之情形以觀
      ，被告供稱：「是在昨天晚上五月九日約二十四時許，他（指蔡祝喜）拿去我
      家交給我的，並交待我妥為收藏：：（問蔡祝喜先後寄放過東西在你那裡有幾
      次？昨日寄放時如何包裝？）只有昨天那一次。就是警方查獲那樣，我並未動
      過」云云；又於檢察官同日訊問時供稱：「我是於五月八日下午因感冒住院而
      出院。他是五月九日才拿給我的」等語（參見九十年毒偵字第二五九四號卷第
      二十二頁）。蔡祝喜供稱：「九十年五月八日十二時許，在我到她家打麻將前
      交付給她的：：雙方約定今早上歸還給我」云云，均足認被告及蔡祝喜所指接
      受寄藏之時間，分別為五月八日及九日無疑。衡以常情，寄藏毒品之事，既非
      日日為之，被告尚且供陳「只有那一次」，則寄藏之時間豈有記憶錯誤之可能
      ？況依被告之陳述，所謂「昨日」，其實只是當晚而已，更無可能陳述有誤，
      則何以蔡祝喜之供述會有上開不同？
    又依蔡祝喜之供述，其所以交付被告毒品，係因至被告家「打麻將，帶在身上
      不方便」所致，則其交付被告「寄藏」毒品，應僅係一時權宜，斷無長期交付
      被告寄藏之理由。具見被告所供：「（蔡祝喜）交待我妥為收藏：：交待要收
      好：：」等語（參見警訊筆錄），與事理不符。尤以蔡祝喜自稱，其「每天須
      注射海洛因六、七次，吸食安非他命約三次」等語（參見警訊筆錄），則蔡祝
      喜顯然毒癮甚重，依通常事理，以蔡祝喜施用毒品成癮者之特性，於打完麻將
      之後，離開被告住宅前，豈有不即時取回毒品之理？是蔡祝喜所供：「雙方約
      定今天（五月十日）早上歸還給我」云云，亦顯然悖乎常情。再參以蔡祝喜於
      同日警訊中復自白伊於五月十日下午一時許，尚在其自己住處廁所內施用海洛
      因及安非他命一節（參見同警訊筆錄），則施用毒品顯為蔡祝喜每日之需，對
      照前開伊自白：只是因為「打麻將，帶在身上不方便」所為之寄藏，尤無約定
      二日後之「五月十日」早上始取回之理由。
    又依查獲毒品之數量、包裝，為海洛因十八包、安非他命五大包、二十四小包
      ，有搜索扣押筆錄可稽，然蔡祝喜則供陳伊所交付之毒品，海洛因均係分小包
      裝、每一小包約重一點八公克；安非他命則為二大包或三大包，每包重約十八
      公克，小包則係零點八公克云云，亦未相符。
      綜合上述，均證蔡祝喜之供詞與被告之供詞，顯然有諸多矛盾不符與悖乎事理
      之處，其二人之供詞均難謂可採。而蔡祝喜之自白持有、施用毒品，其原因固
      係蔡祝喜與上開查獲毒品確有相當關係，然此屬與被告間共同持有之問題，尚
      不足以為被告有利之證據。參以前述，員警實施搜索時，被告旋將上開扣案之
      海洛因、安非他命藏入褲內一節，則被告明知扣案之物為毒品一節，亦堪認定
      。而被告本身並未施用毒品，業據其供陳在卷，參以被告查獲當時採尿送驗結
      果亦無陽性反應堪資證明，是被告既非因施用而持有毒品，則被告九十年五月
      十日下午一時三十分許所查獲之持有犯行，顯係明知為毒品而持有，與毒品危
      害防制條例第十一條第一項、第二項規定之構成要件相合。其所辯「不知為毒
      品」云云，顯係畏罪卸責之詞，並無足採；蔡祝喜所謂交付「寄藏」云云，亦
      屬曲意護，無可採信。
（三）第查，證人甲○○確於九十年二月至四月間，以其持用之000000000
      0號行動電話與被告持用之0000000000號、0000000000
      號及0000000000號行動電話通話一節，亦有0000000000
      號行動電話之通聯紀錄附卷可佐，而甲○○於本院審理中到庭，經當庭與被告
      對質，就伊與被告間之交往、結識過程，包含歷次通話之內容，取得毒品之地
      點、方式等細節，亦均供述綦詳，堪認證人甲○○於警訊及本院審理中之指述
      ，均屬信而有徵。被告對林倍庭所指稱之一干細節，既無從具體指出有何與事
      實不符之處，僅空言「不認識被告」云云，其所辯即無足採。再查，前開二支
      （0000000000號）、（0000000000）行動電話，均係於
      警方搜索時在被告處所查獲，被告於九十年五月十日之警訊及檢察官偵查中訊
      問時，亦均坦承該二支電話為其所有，且於檢察官訊問時，復答以：「偶而蔡
      祝喜會借去打，此外都只有我在用」（參見九十年度毒偵字第二五九四號卷第
      二十三頁）等語明確。是該二支電話既均在被告處所查獲，平常又都是由被告
      在使用，則依據前開通聯紀錄，九十年二月至四月間，證人甲○○持用之00
      00000000號行動電話與被告持用之0000000000號間通聯二
      次，與被告持用之0000000000號間通聯十一次，且通話之時間長者
      可達六百六十七秒之久，若非熟識則何可能通話時間、通話次數會有如此頻繁
      之情形？況依被告之住所苗栗縣後龍鎮溪洲里十五鄰一六四號（即搜索地），
      依在該地使用0000000000號行動電話之中繼台位置，應為苗栗縣後
      龍鎮○○里○○路一五三號；若係使用0000000000號之行動電話，
      則中繼台位置應在苗栗縣後龍鎮海埔里三鄰海埔十七之七號三樓頂，亦有遠傳
      電信股份有限公司九十二年二月十八日九二業服字第五０二七號函附卷可稽，
      據此對照上開通聯紀錄所示上開二支電話之中繼台，其位置亦與上開遠傳公司
      函示之內容相符，足證前開電話與甲○○聯絡時，其發話或受話地點均係在被
      告住所無疑。被告嗣後於審理中全盤否認前揭警訊及偵查中之陳述，而改稱手
      機是蔡祝喜所有，平常也均是蔡祝喜使用，伊只有偶而借打云云。惟按前開有
      關手機係何人所有，何人在使用一節，關係本件被告所犯罪之重要事項，前
      經警訊及檢察官數度針對該問題皆已明確訊問，且多次提示相關電話通聯紀錄
      ，有前開各次筆錄可稽，被告對此關係重大之事實不可能未予注意，其審理中
      所辯：「檢察官訊問完畢之後，筆錄也沒有拿給我看。而且檢察官是問我手機
      何人用的比較多，我才回答是我。筆錄的記載是錯誤的，我本人並沒有如上開
      筆錄中的回答」云云，顯屬虛詞矯飾，為畏罪之詞，無足採信。而蔡祝喜既非
      住在被告處所（否則何有交付毒品予被告「寄藏」之必要？），則若謂不問發
      話、甚且受話時，都恰係在蔡祝喜借用電話當時發生，又焉可能如此巧合？
      益證證人甲○○所言非虛，其警訊、審理中所供稱「自九十年二月間某日起至
      同年四月間某日止，連續四次，每次向被告「購買」海洛因五千元、安非他命
      一萬二千元」一節，確屬實在，被告確有如證人指證之交付海洛因、安非他命
      犯行，洵堪認定。
（四）末查，公訴人就被告上開犯行雖求科以毒品危害防制條例第四條第一項、第二
      項之販賣第一級、第二級毒品罪，惟所謂販賣者必以營利意圖為要件，且該項
      要件亦應依積極證據認定之，最高法院八十七年度訴字第一０七八號判決意旨
      足資參照。本件被告固經證人甲○○指證向渠「購買」第一級、第二級毒品，
      且經本院查證證人之證詞屬實，且被告於每次收取證人交付之金額後亦確有交
      付毒品，已如前述，惟被告自始否認曾向證人甲○○收取對價，證人亦始終未
      目睹被告向第三人取得毒品時交付價金之細節，是被告所取得證人交付之現金
      與其向第三人取得毒品所支付之對價間，有無差額，有無利潤，均乏積極之證
      據足以證明，即難謂被告是否以高於市價或高於取得之成本以販賣營利，況依
      證人指證，伊與被告間除毒品之往來外，於電話聯絡中尚有一般朋友間之談話
      交誼，是被告係以等同於取得毒品之價格而無利潤之情形下，以有償轉讓之方
      式逕行轉讓毒品以供證人施用，即亦無違經驗法則，依罪疑惟輕原則，應認被
      告交付第一級、第二級毒品之行為僅該當於轉讓之犯行，而不能遽認以意圖營
      利之販賣罪刑，公訴人求論以販賣第一級毒品之罪，尚有未洽，其起訴法條應
      予變更。
二、核被告乙○○轉讓毒品之行為，係犯毒品危害防制條例第八條第一項、第二項之
    轉讓第一級、第二級毒品罪。其於九十年五月十日被查獲持有毒品之行為，係犯
    同條例第十一條第一項、第二項之持有第一級、第二級毒品罪。公訴人認被告
    犯同條例第四條第一項、第二項之販賣毒品罪，尚有未洽，爰逕予變更起訴法條
    。被告於轉讓毒品前持有毒品之低度行為，應為其嗣後轉讓之高度行為所吸收，
    不另論罪。被告自九十年二月間某日起至同年四月間某日止連續四次之轉讓行為
    及九十年五月十日查獲之持有行為，均同時包含海洛因及安非他命，均為一行為
    觸犯數罪名，應依想像競合關係，分別從一重論以轉讓第一級毒品及持有第一級
  毒品罪。被告自九十年二月間某日起至同年四月間某日止，前後四次轉讓毒品予
    甲○○之犯行，其時間緊接，方法相同，觸犯構成要件相同之罪名，顯係基於概
    括犯意反覆為之，為連續犯，應依連續犯規定依轉讓第一級毒品罪，以一罪論並
    加重其刑。又被告於九十年五月十日查獲之持有毒品之行為，與轉讓毒品行為，
    其犯意各別，罪名不同，應分論併罰。爰審酌被告犯後矢口否認犯行，不知悔改
    ，且其連續轉讓第一級、第二級毒品，情節非輕等一切情狀，量處如主文所示之
    刑，以示懲儆。扣案之海洛因、安非他命，分別屬於毒品危害防制條例第二條第
    一項第一款、第二款之第一級毒品、第二級毒品，應依同條例第十八條第一項規
    定，宣告沒收銷燬及。其轉讓毒品得之金額新台幣六萬八千元，應依同條例第十
    九條第一項規定前段沒收，如全部或一部不能沒收時，依同條項後段規定追徵其
    價額或以其財產抵償之。扣案之行動電話雖經被告使用供毒品聯絡，然多數之聯
    絡均與犯罪無關，尚無庸宣告沒收。
據上論斷，應依刑事訴訟法第二百九十九條第一項前段、第三百條，毒品危害防制條
例第八條第一項、第二項、第十一條第一項、第二項、第十八條第一項前段、第十九
條第一項，刑法第十一條前段、第五十六條、第五十五條、第四十二條第三項、第五
十一條第五款、罰金罰鍰提高標準條例第二條、現行法規所定貨幣單位折算新台幣條
例第二條，判決如主文。
本案經檢察官廖啟村到庭執行職務。
中      華      民      國    九十二    年      四      月     十四     日
                                      臺灣苗栗地方法院刑事第一庭
                                          法  官  楊  台  清
右正本證明與原本無異。
如不服本判決，應於送達後十日內向本院提出上訴狀（須附繕本），上訴於臺灣高等
法院臺中分院。
                                          書記官   李  惠  雯
附錄論罪科刑法條
毒品危害防制條例第八條第一項、第二項：


司法院資訊處製作；財團法人民間司法改革基金會備份。
